臺灣臺東地方法院民事裁定
111年度消債更字第67號
聲  請  人  梁家川  
代  理  人  蔡勝雄律師(法扶律師)
上列聲請人因消費者債務清理事件聲請更生，本院裁定如下：
    主  文
聲請人即債務人梁家川自民國一一一年十一月三十日下午四時起
開始更生程序。
本件由司法事務官進行更生程序。
    理  由
一、按本條例所稱消費者，指5年內未從事營業活動或從事小規
    模營業活動之自然人，消費者債務清理條例（下稱消債條例
    ）第2條第1項定有明文。次按債務人對於金融機構負債務者
    ，在聲請更生或清算前，應向最大債權金融機構請求協商債
    務清償方案，或向其住、居所地之法院或鄉、鎮、市、區調
    解委員會聲請債務清理之調解，消債條例第151條第1項定有
    明文。再按債務人不能清償債務或有不能清償之虞者，得依
    本條例所定更生或清算程序，清理其債務；債務人無擔保或
    無優先權之本金及利息債務總額未逾新臺幣（下同）1,200
    萬元者，於法院裁定開始清算程序或宣告破產前，得向法院
    聲請更生；法院開始更生程序之裁定，應載明其年、月、日
    、時，並即時發生效力；法院裁定開始更生或清算程序後，
    得命司法事務官進行更生或清算程序；必要時，得選任律師
    、會計師或其他適當之自然人或法人一人為監督人或管理人
    ，消債條例第3條、第42條第1項、第45條第1項、第16條第1
    項分別定有明文。
二、聲請意旨略以：聲請人因腰椎滑脫症，經三次開刀，現為身
    心障礙者，自民國110年3月起，每月領有台東縣政府社會處
    之補助8,836元，另趁身體允許時打零工，每月所賺不固定
    ，少時僅幾千元而已。聲請人現信用卡債務已達36萬以上，
    另有幫他人作保之汽車貸款幾十萬元，而聲請人名下僅有一
    輛2002年舊車，現值不到3萬元，已無法清償債務。為此，
    爰依消債條例第3條之規定，聲請裁定准予更生等語。
三、經查：
  ㈠聲請人主張之上開事實，業據其提出財產及收入狀況說明書
    、債務人清冊、109-110年綜合所得稅各類所得資料清單、
    全國財產稅總歸戶財產查詢清單、財團法人金融聯合徵信中
    心當事人綜合信用報告及債務清理條例前置協商專用債權人
    清冊暨消費金融無擔保債務延展方案專用債權人清冊、查詢
    當事人綜合信用報告回覆書、臺灣銀行存摺影本、中華郵政
    存簿儲金簿影本、勞工保險被保險人投保資料表及明細、臺
    東縣政府111年4月6日府社福字第1110070896號函、臺東縣
    臺東市公所111年4月20日東市社字第1110014044號函、長庚
    醫療財團法人高雄長庚紀念醫院診斷證明書在卷足憑（見卷
    第9至32、34至40頁），堪信屬實。聲請人前因積欠中國信
    託商業銀行股份有限公司(下稱中國信託商業銀行)等債權人
    無擔保或無優先權債務，於111年8月15日具狀向本院聲請消
    債條例前置調解，經本院受理在案，因中國信託商業銀行等
    債權人均未出席，致調解不成立等情，業經本院依職權調閱
    上開卷宗核閱無訛，堪可認定。
  ㈡關於聲請人之財產及收入
    聲請人陳報其名下除以聲請人2002年份之汽車1部及臺灣銀
    行存款81元外，無其他財產，有聲請人之全國財產稅總歸戶
    財產查詢清單、臺灣銀行存摺影本及中華郵政存簿儲金簿影
    本可稽（見本院卷第16、26至32頁）。就其收入部分，聲請
    人因身心障礙，打零工每月收入並不固定，並領有台東縣政
    府社會處身障補助8,836元，業據聲請人提出109、110年度
    國稅局綜合所得稅各類所得資料清單、臺灣銀行綜合存款存
    簿照片影本、勞工保險被保險人投保資料表及明細、臺東縣
    政府111年4月6日府社福字第1110070896號函、臺東縣臺東
    市公所111年4月20日東市社字第1110014044號函為佐（見本
    院第17、18、26至30、34至38頁），本院復查無聲請人有其
    他收入，堪認聲請人所陳應屬實在，從而，本院認以8,836
    元列計其每月收入為適當。
  ㈢關於聲請人之必要支出
    按債務人必要生活費用，以最近1年衛生福利部或直轄市政
    府所公告當地區每人每月最低生活費1.2倍定之，消債條例
    第64條之2第1項定有明文。是依最近1年衛生福利部所公告
    之111年臺灣省每月最低生活費14,230元之1.2倍計算之，聲
    請人之必要生活費用，即應以17,076元之標準認定，則聲請
    人陳報其個人每月生活費用約15,946元，未逾上開標準，應
    可採信。
  ㈣準此，聲請人每月收入8,836元扣除每月必要支出費用15,946
    元後，已為負數，是聲請人確已不足清償所積欠債務共654,
    972元【計算式：台新國際商業銀行191,547元＋國泰世華商
    業銀行88,078元＋中國信託商業銀行375,347元＝654,972元】
    ，有債權人陳報狀及檢附資料在卷（見本院卷第44至50頁）
    。從而，聲請人主張其已不能清償債務，聲請本院准予更生
    ，依所舉事證及本院調查結果，即無不合。此外，債務人尚
    無經法院裁定開始清算或宣告破產之情事，復查無債務人有
    消費者債務清償條例第6條第3項、第8條或第46條各款所列
    之事由存在，則債務人聲請更生，即屬有據，應予准許，爰
    裁定如主文第1項所示。
四、末按，法院開始更生程序後，得命司法事務官進行更生程序
    ，消費者債務清理條例第16條第1項亦有明文，併裁定如主
    文第2項。
中　　華　　民　　國　　111 　年　　11　　月　　30　　日
                    民事第一庭    法　官　徐晶純
以上正本係照原本作成。　　　　　　　　　
本裁定不得抗告。
中　　華　　民　　國　　111 　年　　11　　月　　30　　日
                                  書記官  張耕華